【裁判字號】    98,上易,1118
【裁判日期】    980508
【裁判案由】    詐欺
【裁判全文】
臺灣高等法院刑事判決                98年度上易字第1118號
上  訴  人
即  被  告  甲○○
上列上訴人因詐欺案件，不服臺灣板橋地方法院97年度易字第36
91號，中華民國98年 3月18日第一審判決（起訴案號：臺灣板橋
地方法院檢察署97年度偵字第24850、27926號），提起上訴，本
院判決如下：
    主  文
上訴駁回。
    理  由
一、依刑事訴訟法第350條、第361條、第362條、第367條規定，
    不服地方法院之第一審判決而上訴者，須提出上訴書狀，並
    應敘明具體理由，為上訴必備之程式；其所提出之書狀未敘
    述上訴理由，或僅曾以言詞陳述上訴理由者，均應於上訴期
    間屆滿後20日內補提理由書於第一審法院。第一審法院經形
    式審查，認逾期未補提上訴理由者，應定期間先命補正，逾
    期未補正者，為上訴不合法律上之程式，應以裁定駁回。倘
    已提出上訴理由，但所提非屬具體理由者，則由第二審法院
    以上訴不合法律上之程式，判決駁回。而所謂具體理由，必
    係依據卷內既有訴訟資料或提出新事證，指摘或表明第一審
    判決有何採證認事、用法或量刑等足以影響判決本旨之不當
    或違法，而構成應予撤銷之具體事由，始克當之（例如：依
    憑證據法則具體指出所採證據何以不具證據能力，或依憑卷
    證資料，明確指出所為證據證明力之判斷如何違背經驗、論
    理法則）；倘僅泛言原審判決認定事實錯誤、違背法令、量
    刑失之過重過輕微，而未依上揭意旨指出具體事由，或形式
    上雖已指出具體事由，然該事由縱使屬實，亦不足以認為原
    審判決有何不當或違法者（例如：對不具有調查必要性之證
    據，法院未依聲請調查亦未說明理由，或援用證據不當，但
    除去該證據仍應為同一事實之認定），皆難謂係具體理由，
    俾與第二審上訴制度旨在請求第二審法院撤銷、變更第一審
    不當或違法之判決，以實現個案救濟之立法目的相契合，並
    節制濫行上訴（最高法院97年度台上字第 892號決參照）。
    又觀諸刑事訴訟法第 361條修正之立法說明三，謂「原審法
    院對上訴書狀有無記載理由，應為形式上之審查，認有欠缺
    ，且未據上訴人自行補正者，應定期間先命補正，爰於第三
    項後段明定。至上訴理由是否具體，係第二審法院審查範圍
    ，不在命補正之列」，故修正後該規定所指應由第一審法院
    先命補正之「上訴書狀未敘述理由」，係指上訴書狀僅聲明
    對原審判決不服，就不服理由未為任何敘述，自形式上觀察
    ，可認係未提出上訴理由之情形而言，若上訴書狀對不服之
    理由已有所敘述，僅敘述不具體者，究有別於「未敘述理由
    」，自不生應依該規定命補正之問題。同此旨趣，刑事訴訟
    法第 367條增列為不合法情形之「上訴書狀未敘述理由」者
    ，亦應採相同解釋。又上訴書狀已敘述上訴理由，但所述不
    「具體」者，雖非「上訴書狀未敘述理由」一語涵攝之範圍
    ，然既不符合「上訴書狀應敘述『具體』理由」之規定，仍
    屬上訴「不合法律上之程式」，且依上開立法說明，此類不
    合法，不在得補正之列，法院自毋庸命補正；而由第二審法
    院逕認上訴不合法，以判決駁回（最高法院97年度台上字第
    892號、3599號、第3889號判決參照）。
二、本院經查：
  (一)本件原判決依上訴人即被告甲○○於警詢、檢察官偵訊及原
    審法院審理時之供述、證人即告訴人丙○○、乙○○於警詢
    時之指訴、證人廖秋涵於警詢時之證述、卷附之郵局及中國
    信託ATM轉帳明細2張、合作金庫商業銀行三峽分行、中華郵
    政股份有限公司三峽支局之開戶資料及交易明細等為據，認
    定被告確將上開 2帳戶之存摺、金融卡及密碼交付予他人供
    作對告訴人實行詐欺取財犯罪之工具，顯係基於幫助他人實
    行詐欺取財犯行之故意，且所為係詐欺取財罪名之構成要件
    以外之行為，核被告所為均係犯刑法第30條第 1項前段、第
    339條第1項之幫助詐欺罪。被告所犯上開 2罪，犯意各別，
    時間有所區隔，行為互殊，應予分論併罰，且為累犯，並審
    酌被告素行非佳，將本身帳戶供他人詐欺取財，不僅助長詐
    騙財產犯罪之風氣，更使執法人員難以追查該詐騙集團成員
    之真實身分，增加被害人尋求救濟之困難，並擾亂金融交易
    往來秩序，危害社會正常交易安全，犯罪所生危害非輕，兼
    衡告訴人損失之金額、被告犯罪之動機、目的、手段、智識
    程度及犯罪後否認犯行之態度等一切情狀，就 2次幫助詐欺
    罪，分別量處拘役50日、60日，並定其應執行刑為拘役 100
    日，如易科罰金，以新臺幣1千元折算1日等情，均已詳敘其
    所憑證據、認定理由及量刑依據。從形式上觀察，原判決並
    無認定事實錯誤、量刑瑕疵或違背法令之情形。
  (二)被告不服原判決，於98年4月9日提起上訴，被告上訴意旨僅
    泛稱：日前友人「阿詠」向伊借用帳戶，伊便將合作金庫帳
    戶存摺、金融卡、密碼交予他，伊一直無法與他聯絡，且女
    兒廖秋涵郵局帳戶之存摺、金融卡係因疏忽而遺失，伊習慣
    將密碼抄寫在紙上與金融卡一起存放，伊無幫助詐欺之意圖
    及行為等語，惟查，原審法院就被告所辯稱：因友人「阿詠
    」向其借用帳戶欲領取匯款，伊不疑有他便將其上開合作金
    庫帳戶存摺、金融卡、密碼借予「阿詠」，伊並無幫助他人
    詐欺取財之犯意；另廖秋涵郵局帳戶之存摺、金融卡均由伊
    帶在身上保管，並將密碼抄寫在紙上與金融卡同置於護套內
    ，嗣經警通知，始發現該帳戶存摺、金融卡遺失，並未交予
    他人使用等語，業已於原判決中說明其不採之理由謂：「1.
    被告未向銀行掛失等情，為被告於警、偵訊及原審法院審理
    中供承在卷。經查，金融帳戶之申請開設並無特殊限制，一
    般人均可在多數金融機構開設數個金融帳戶使用，本無必要
    向他人借用帳戶存提款項，且金融存款帳戶事關個人財產權
    益之保障，其專有性甚高，一般人均有妥為保管及防止他人
    任意使用之認識，縱在特殊情況下偶有將存摺、金融卡等交
    付他人之需，亦必深入了解其用途後再行提供使用，被告僅
    以友人阿詠需用帳戶以供匯、提款項，即出借帳戶，已屬有
    疑。縱如被告所述，亦無將帳戶存摺、金融卡、密碼一併出
    借之必要。況利用他人帳戶從事詐欺取財之方式，早為傳播
    媒體廣為報導，被告於原審法院審理時自承：有聽過有人因
    交付帳戶給詐欺集團而遭判刑之事等語，應可預見將存摺、
    金融卡及密碼交付他人，有幫助他人為詐欺取財犯行之可能
    ，然被告於交付帳戶後，既已無法聯絡阿詠，卻仍未為任何
    掛失手續，容認他人任意使用其所交付之帳戶於不顧，足見
    其交付合作金庫帳戶予他人之行為乃基於幫助詐欺之未必故
    意甚明。2.被告所保管之廖秋涵郵局帳戶係於 97年5月12日
    申請開立，於97年6月1日共提款 5千元，致帳戶餘額僅剩40
    元，迨97年8月12日以無摺存款方式存入3千元後，隨即領出
    3 千元，其後同日即出現密集跨行轉入、提款（含告訴人乙
    ○○匯款旋遭提領）之情形，有上開郵局帳戶交易明細附卷
    為佐。又無論欲存款或領款，存摺、金融卡均互有替代性，
    無須經常性同時攜帶二者，是被告辯稱：本來要去存錢，但
    巧遇債主向其討債，便把要存的錢拿來還債，之後存摺、金
    融卡就一直帶在身上沒有拿出來云云，即屬有疑。此外，晶
    片金融卡之密碼至少有 6位數以上，排列組合甚多，而使用
    人以晶片金融卡操作自動櫃員機，若連續 3次輸入密碼錯誤
    ，即會遭鎖卡無法使用，因此單純持有金融卡而不知密碼之
    人欲隨機輸入正確密碼提領款項之機率微乎其微。被告固辯
    稱將密碼寫於紙上與金融卡置於一處云云，惟被告於歷次偵
    、審程序均明確供稱上開郵局帳戶金融卡密碼即其女廖秋涵
    之生日，自無遺忘之可能。另實行詐騙之人亦無可能使用他
    人遺失之金融卡，以免詐得款項因他人掛失帳戶，而無法順
    利領出。是被告前揭辯詞，顯屬事後卸責之詞，委無足取。
    綜上各情，本件廖秋涵之郵局帳戶存摺、金融卡、密碼應係
    被告提供予他人使用已堪認定。」（原審判決第3、4頁參見
    ），是被告上訴再執前詞置辯，係重提原判決已審酌之事項
    ，而就同一事實再為爭執，未明確指出原判決所為證據證明
    力之判斷如何違背經驗、論理法則，且未依據卷內訴訟資料
    或提出新事證，指摘或表明第一審判決有何足以影響判決本
    旨之不當或違法，而構成應予撤銷之具體事由，依前揭說明
    ，本件上訴不合上訴之法定要件，應予駁回，並不經言詞辯
    論為之。
據上論斷，應依刑事訴訟法第367條前段、第372條，判決如主文
。
中    華    民    國    98    年    5     月    8     日
                  刑事第二庭審判長法  官  洪光燦
                                  法  官  林恆吉
                                  法  官  宋明蒼
以上正本證明與原本無異。
不得上訴。
                                  書記官  駱麗君
中    華    民    國    98    年    5     月    8     日


司法院資訊處製作；財團法人民間司法改革基金會備份。
